【裁判字號】    97,交簡上,123
【裁判日期】    970805
【裁判案由】    過失傷害
【裁判全文】
臺灣桃園地方法院刑事判決           97年度交簡上字第123號
上  訴  人  臺灣桃園地方法院檢察署檢察官
被      告  乙○○
上列上訴人因過失傷害案件，不服本院民國97年3 月31日97年度
桃交簡字第611 號第一審刑事簡易判決（聲請簡易判決處刑案號
：97年度偵字第106 號），提起上訴，本院管轄之第二審合議庭
判決如下：
    主  文
原判決撤銷。
乙○○因過失傷害人，處拘役參拾伍日，如易科罰金，以新臺幣
壹仟元折算壹日。
    事  實
一、乙○○於民國96年7 月4 日上午8 時5分許，駕駛車牌號碼
    V9－6285號自用小客車，沿桃園縣大溪鎮○○街往隆德街方
    向行駛，行經埔頂街與仁和路交岔路口時，本應注意車輛行
    經車道號誌為「閃光紅燈」之交岔路口時，應減速接近，先
    停止於交岔路口前，讓幹道車優先通行後認為安全時，方得
    續行，而依當時天氣為晴，日間自然光線，柏油路面乾燥，
    道路無缺陷、無障礙物等情形，並無不能注意之情事，其竟
    疏未注意及此，於通過交岔路口時，未讓在幹道（仁和路）
    上由甲○○所騎乘沿仁和路往中壢方向行駛之車號MB5 －43
    3 號重型機車先行，致以其自小客車之右前車頭保險桿部份
    撞及甲○○騎乘之重型機車右側後方車身，當場致甲○○人
    車倒地，機車之排氣管並壓住左小腿，致受有左小腿深2 至
    3 度燙傷，百分之6 體表面積之傷害，及右臉撕裂傷4 公分
    等傷害。乙○○於車禍發生其過失傷害犯行未為有追訴犯罪
    權限機關公務員發覺前，即對到場處理車禍事故之警員表示
    其為肇事自用小客車之駕駛人自首而受裁判。
二、案經甲○○訴由桃園縣政府警察局大溪分局報請臺灣桃園地
    方法院檢察署檢察官偵查後聲請簡易判決處刑。
    理  由
一、訊據被告乙○○固坦承於上開時、地與被害人甲○○所騎乘
    之重型機車發生交通事故，且承認確實因自己過失造成被害
    人受傷之情事，惟仍辯稱：當日被害人所騎乘機車之速度很
    快，應該不只時速40公里，伊當時已經等了仁和路上3 、4
    部轎車過去後，伊才起步，而起步後只發覺有一個黑影迅速
    撞上來，然後伊就發現被害人人車倒在右前側，而認自己於
    車禍發生僅有部分過失，被害人應與有過失云云，經查：
  (一)被告於前揭時、地，駕駛上開自用小客車，與被害人甲○○
    所騎乘之重型機車發生碰撞，被害人甲○○受有前述傷害等
    情，業經被告於警詢、檢察官訊問及本院審理時坦承不諱，
    及被害人於警詢、偵查及本院審理時指述甚詳，並有道路交
    通事故現場圖、道路交通事故調查報告表(一)(二)各1 份及照片
    10幀在卷可稽（見偵查卷第4 頁至第37頁），此部分之事實
    ，堪認屬實。
  (二)被告雖以前詞置辯，惟查：被害人甲○○於本院審理時供稱
    ：當時伊沿仁和路騎乘機車經過埔頂街交岔口時，車速約時
    速40公里，通過路口時，因為有閃光黃燈，所以伊有輕按煞
    車等語明確（詳本院簡上字卷第25頁），此部分亦查無證據
    證明被害人當時騎乘重型機車時有超越當地限速或經過閃光
    黃燈路口並未減速後續行之情形；又由肇事後現場照片以及
    道路交通事故現場圖（見偵卷第12、30頁）可知，車輛撞擊
    點係在被害人所騎乘之重型機車右側偏後之位置以及被告駕
    駛之自小客車之右前車頭處，足認兩車碰撞之剎那，被害人
    之機車應已出現在被告之前方視線內；又由碰撞後，被害人
    之機車倒於被告車身右前方之馬路上，應可判斷肇事時被害
    人之機車應已由左至右，幾近通過被告之自小客車右前方，
    始遭撞及機車右後車身；故本件肇事，應歸因於被告於閃光
    紅燈路口起步時，未讓幹道方向之被害人先行通過，即貿然
    往前續行所致。本件亦查無其他證據足資佐證被害人確有違
    反道路交通安全規則或有其他過失因素導致本件車禍發生，
    被害人於行經上開路口遭未停止讓幹道車先行通過而貿然起
    步之被告駕駛之自小客車撞倒而致受傷，顯屬猝不及防，並
    無過失。綜上，應認被告上開辯稱被害人與有過失一節並無
    可採。
  (三)按駕駛人駕駛汽車，應遵守道路交通標誌、標線、號誌之指
    示，並服從交通指揮人員之指揮，道路交通安全規則第90條
    定有明文。又按，閃光紅燈表示「停車再開」，車輛應減速
    接近，先停止於交岔路口前，讓幹道車優先通行後認為安全
    時，方得續行，道路交通標誌標線號誌設置規則第211 條第
    1 項第2 款規定甚詳。上開規定，當為考領有駕駛執照之被
    告所熟稔，且應確實遵守，而依卷附道路交通事故調查報告
    表所示，本件事故發生時，天氣為晴，日間自然光線，柏油
    路面乾燥，道路無缺陷、無障礙物等情形，有道路交通事故
    調查表(一)在卷可按（見偵卷第13頁），倘被告行經上開路段
    ，能確實遵守上開規定，應不致撞擊被害人甲○○所騎乘之
    重型機車。詎被告怠於注意而肇事，致被害人受傷，其顯有
    過失，而其過失行為與被害人之傷害間，具有相當因果關係
    。
  (四)被害人甲○○於本件事故後送國軍桃園總醫院附設民眾診療
    服務處診治，後經診斷接受清創併植皮手術，認被害人受有
    左小腿深2 至3 度、百分之6 體表面積之傷害，及右臉撕裂
    傷4 公分等傷害，此有國軍桃園總醫院附設民眾診療服務處
    診斷證明書1 份在卷可證（見偵卷第19頁），堪認被害人此
    部分傷害確與被告前開駕駛之過失行為有相當因果關係。
  (五)綜上所陳，被告上開所辯各節，均有未洽，不足為取。本案
    事證已臻明確，被告犯行至堪認定，應依法論科。
二、核被告乙○○所為，係犯刑法第284 條第1 項前段之過失傷
    害罪。被告於車禍發生後，其過失傷害犯行未為有追訴犯罪
    權限機關公務員發覺前，即向到場處理車禍事故之警員表示
    其為肇事自用小客車之駕駛人，自首而接受裁判之事實，除
    據被告供承在卷外，有桃園縣政府警察局道路交通事故肇事
    人自首情形紀錄表1 份附卷足憑（見偵卷第22頁），合乎自
    首規定，應依刑法第62條前段規定減輕其刑。原審認被告罪
    證明確，予以論罪科刑，固非無見。惟查：關於本件被害人
    因車禍所受之傷害，原審事實引用檢察官聲請簡易判決處刑
    書所載，僅敘及左小腿3 度灼傷、百分之4 體表面積之傷害
    ，而依國軍桃園總醫院附設民眾診療服務處之診斷證明書（
    見偵卷第19頁），被害人所受之傷害為左小腿深2 至3 度燙
    傷，百分之6 體表面積之傷害，及右臉撕裂傷4 公分等傷害
    ，原審未及審酌於此，尚有違誤，本件檢察官依告訴人之請
    求上訴有理由，自應由本院將原判決撤銷改判。爰審酌被告
    本件犯行之過失程度，被害人所受傷害程度非輕，被告犯後
    迄今尚未與被害人達成和解，惟被害人所請求之損害賠償金
    額亦有偏高之情形（新台幣687 萬餘元），及犯後尚坦承自
    己過失，非無悔意，本件究屬過失犯罪、被告惡性非重，暨
    其並無前科、素行尚佳、生活狀況、智識程度等一切情狀，
    量處如主文所示之刑，並諭知易科罰金之折算標準，以資儆
    懲。
據上論斷，應依刑事訴訟法第455 條之1 第1 項、第3 項、第
369 條第1 項前段、第364 條、第299 條第1 項前段，刑法第
284 條第1 項前段、第62條前段、第41條第1 項前段，刑法施行
法第1條 之1 第1 項、第2 項前段，判決如主文。
本案經檢察官邱文中到庭執行職務。
中    華    民    國    97    年    8     月    5     日
                  交通法庭  審判長法  官  潘政宏
                                  法  官  陳月雯
                                  法  官  楊晴翔
本判決不得上訴
本件正本證明與原本無異。
                                  書記官  范升福
中    華    民    國    97    年    8     月    13    日
附錄本案論罪科刑法條
中華民國刑法第284條
（過失傷害罪）
因過失傷害人者，處 6 月以下有期徒刑、拘役或 5 百元以下罰
金，致重傷者，處1 年以下有期徒刑、拘役或5 百元以下罰金。
從事業務之人，因業務上之過失傷害人者，處 1 年以下有期徒刑
、拘役或1 千元以下罰金，致重傷者，處 3 年以下有期徒刑、
拘役或2 千元以下罰金。


司法院資訊處製作；財團法人民間司法改革基金會備份。
